臺灣臺中地方法院民事裁定　　　　　　　　94年度親字第29號
原　　　　告　甲○○
被　　　　告　甲○○之女暫名.
兼法定代理人　乙○○
上列當事人間請求否認子女事件，本院裁定如下：
    主      文
被告乙○○應於民國九十四年十一月二十日前，會同被告甲○○
之女（暫名韶彤）進行親子血緣DNA鑑定，或向本院提出可供鑑
定之檢體。
    理      由
一、按否認子女之訴，關係生父之血統子女之身分，與社會公益
    有關，法院得斟酌當事人所未提出之事實，為民事訴訟法第
    五百九十五條第一項所明定，足見此否認子女訴訟法院為審
    判時，不以當事人所提出之訴訟資料為限（最高法院五十三
    年台上字第一五九五號判例意旨參照）。又依同法第二百八
    十八條規定，法院不能依當事人聲明之證據而得心證，或因
    其他情形認為必要時，得依職權調查證據；故爾，為真實血
    緣之發現，法院自應依職權為相當之調查，不能因一方當事
    人之不配合檢驗，而使他方當事人受不利之判決，否則即與
    上開規定不符。倘此親子血緣鑑定之勘驗方法，對親子關係
    之判定有其科學之依據及可信度，自屬上訴人重要且正當之
    證據方法。然為此親子血緣鑑定必須被告本身參與始可，如
    需被告之血液等，亦即勘驗之標的物存在於被告本身，而被
    告拒絕提出時，雖法院不得強令為之，惟依民事訴訟法第三
    百六十七條準用同法第三百四十三條、第三百四十五條第一
    項規定，法院得以裁定命被告提出該應受勘驗之標的物，被
    告若無正當理由不從提出之命者，法院得審酌情形認他造即
    原告關於該勘驗標的物之主張或依該勘驗標的物應證之事實
    為真實，即受訴法院得依此對該阻撓勘驗之當事人課以不利
    益（最高法院九十一年度台上字第二三六六號判決意旨參照
    ）。
二、本件原告甲○○主張被告甲○○之女（暫名韶彤）並非被告
    乙○○之婚生子女，雖據提出戶籍謄本及出生證明為證，惟
    本院尚無從據此而得心證。而否認子女訴訟，無非在推翻子
    女婚生之推定，通常以鑑定其間血緣之關係為斷，應屬法院
    勘驗之範圍（參見臺南高分院八十一年度家上更（一）字第
    七號民事裁定），自可適用民事訴訟法第三百六十七條準用
    同法第三百四十五條關於勘驗之規定。而血親鑑定（如DNA
    基因圖譜定序鑑定），雖非推翻子女婚生推定之唯一方法，
    如有其他事證可資佐證，雖非必須鑑定血緣關係不可。然認
    諾及訴訟上自認或不爭執事實效力之規定，於否認子女之訴
    並不適用之（民事訴訟法第五百九十四條參照），立法意旨
    重在確定子女之真實身分，應為實質之調查；徵之親子血緣
    DNA鑑定，其正確率高達百分之九十九以上，係一般人所週
    知之事實，是前揭鑑定方式雖非唯一，但屬必要，且其對人
    權之侵犯甚微。故在原告所舉證據，無法形成心證時，法院
    自得裁定命當事人進行親子血緣鑑定。是以，本院認為被告
    乙○○與被告甲○○之女（暫名韶彤）間親子血緣鑑定，對
    於待證事實即有其必要性。再者，上開勘驗事項，非由被告
    乙○○會同被告甲○○之女（暫名韶彤）進行，或由被告乙
    ○○提出檢體，無法達其目的，參諸前揭說明及最高法院判
    決意旨所示，本院為發現真實並認其有必要性，自有必要命
    被告乙○○會同被告甲○○之女，進行血緣鑑定，或由被告
    乙○○向本院提出可供鑑定之檢體。
三、爰依民事訴訟法第三百六十七條、第三百四十五條，裁定如
    主文所示。
中　　華　　民　　國　　94　　年　　10　　月　　13　　日
                  家事法庭　法　官　林三元
以上正本證明與原本無異。
本裁定不得抗告。
中　　華　　民　　國　　94　　年　　10　　月　　13　　日
　　　　　　　　　　　　　　書記官
